【裁判字號】    91,易,2418
【裁判日期】    920507
【裁判案由】    詐欺
【裁判全文】
臺灣臺中地方法院刑事判決                        九十一年度易字第二四一八號
    公  訴  人  臺灣臺中地方法院檢察署檢察官
    被      告  甲○○原名黃.
右列被告因詐欺案件，經檢察官提起公訴（九十年度偵字第一六七七二號），本院判
決如左：
    主  文
甲○○幫助連續意圖為自己不法之所有，以詐術使人將本人之物交付，處有期徒刑肆
月，如易科罰金，以參佰元折算壹日。
    事  實
一、甲○○（原名黃國洲）對真實姓名年籍不詳之人組織「假貸款真詐財」集團，佯
    以代辦貸款須先付手續費為詞，向不特定人詐騙錢財，在可預見該集團內之人蒐
    集他人帳戶之存摺、提款卡、印鑑章係供詐欺之非法犯行所用，而其發生並不違
    背甲○○本意之下，竟為貪圖該集團提供之新台幣（下同）二千元之利益，不顧
    他人所可能遭害之危險，基於幫助該集團內成員基於概括之犯意而連續詐欺廣大
    社會大眾之不確定故意，於民國（下同）八十八年十二月間，先於八十八年十二
    月二十八日至中國信託商業銀行（下稱中國信託銀行）文心分行申請帳號為00
    0000000000號之帳戶（以原名黃國洲名義開戶），旋將該帳戶之存摺
    、提款卡提供作該集團指定受騙者匯款之使用。嗣因乙○○（原名賴明智）急須
    現金一百萬元週轉，於八十九年五月間，依據自由時報內附之該集團夾報所刊登
    之電話，與一自稱小林之男子接洽貸款事宜，該林姓男子即訛稱需先繳納四萬二
    千元之紅包暨手續費，始能辦理貸款，並指定乙○○將四萬二千元（三萬六千元
    為紅包費、六千元為手續費）匯至甲○○前開中國信託銀行文心分行帳戶內，乙
    ○○因而陷於錯誤而於八十九年五月三十日如數將款項匯至該帳戶後，旋即有一
    位自稱中國信託銀行經裡之黃姓男子，以電話聯繫乙○○介紹相關貸款手續，使
    乙○○再度陷於錯誤，復依指示匯款五萬元至某一乙○○已不復記憶之郵局帳戶
    。惟乙○○匯款後經該集團內人員告知需再等一個月才能貸到款項，乙○○始察
    覺有異而向中國信託銀行查證後，始知受騙。嗣甲○○於九十年八月三十日十五
    時許至臺中市○○區○○路四段六九八號之遠東國際商業銀行文心分行辦理信用
    卡開戶相關事宜時，經該行承辦人員陳楚瓊發覺其資料有異，遂報警處理而循線
    查悉除乙○○受騙外，尚有如附表所示之不詳被害人亦遭詐騙而將金額不等之款
    項匯入該帳戶內，並遭提領一空等情。
二、案經被害人乙○○告訴暨臺中市警察局第五分局報告臺灣臺中地方法院檢察署檢
    察官偵查起訴。
    理  由
一、訊據被告甲○○於警訊及本院審理時固均不否認於前揭時、地至中國信託銀行文
    心分行開立上開帳戶，再提供予綽號「小林」之男子使用之事實，惟矢口否認有
    何詐欺之犯行，辯稱：伊當時只聽小林說要這帳戶作股票交易的轉帳之用，不知
    道是要作非法使用，已經在八十九年五月二十二日即將系爭帳戶掛失掉云云。然
    查：
  (一)被害人乙○○確實依上開夾於自由時報內之登載可提供貸款之廣告電話洽詢貸款
    事宜，受一名自稱「林先生」男子誆稱應先繳手續費云云之詐騙，並將款項四萬
    二千元匯入前揭由被告甲○○所開立之「黃國洲」之帳戶等情，業據被害人於警
    訊及本院審理時指訴綦詳，並有中國信託銀行文心分行九十一年六月十九日中信
    銀（91）文發字第四七三二○○二七號函及所附黃國洲帳戶之交易詳情表一份等
    在卷可稽。
  (二)被告甲○○確實於八十九年五月二十二日向中國信託銀行文心分行辦理存摺掛失
    、於同年五月二十四日掛失存入憑單一份，有中國信託銀行九十二年四月九日
    文發字第47320026號函附卷可稽，其於八十九年五月二十二日即將系爭帳戶之存
    摺辦理掛失等情，堪以認定。
  (三)惟查一般金融機構之存摺，係供開戶之人為存、提、匯款或接受匯款等往來行為
    之用，任何成年人皆可自行前往開戶取得，存摺本身並無市場交易價值；而一般
    人之所以願意付出相當之代價取得他人之存摺、金融卡，顯係為隱匿掩護不法交
    易行為所得，用以避免檢警機關之查緝，即俗稱「人頭帳戶」，否則如係合法之
    交易，以臺灣目前金融業之發達，各金融機構分行林立，凡需要帳戶之人自行前
    往任何一家金融機構，填寫申請書後，即可取得，手續簡便，自無需大費週章，
    花費金錢、時間，刊登廣告向他人租用帳戶使用，被告係具一般智識之正常人，
    對於前揭生活經驗常識，自無不知之理。此外，被告自承該「小林」之男子以交
    代伊大約將帳戶出租的隔二個月就可以將帳戶辦理掛失，並表明金融卡不用掛失
    等語，則由該小林行為以觀，顯然事有蹊蹺，乃屬欲蓋彌彰之行為，被告就該「
    小林」之人租用其存摺以供非法使用一節，應已有所預見，所辯要屬卸責之詞，
    不足採信。則被告甲○○在能知悉預見出租存摺、提款卡後使用之方式必與詐騙
    相關之情形下，仍提供帳戶，作為幫助該集團詐欺取財之方法之一，顯然對「小
    林」係以該帳戶供非法詐財使用一途已有所認知甚明。綜上所述，是認被告犯行
    ，堪以認定。
二、查本件由真實姓名不詳人士組成之詐騙集團，基於為自己不法所有之概括犯意，
    以「假貸款真詐財」之方式為詐術，使被害人乙○○及如附表所示之不詳姓名之
    人陷於錯誤，而將本人之財物交付，涉有連續詐欺取財之罪。（如附表所示之正
    犯犯行，雖未經公訴人於起訴事實內敘明，惟本院依據卷內交易明細及被告已坦
    承該戶頭確實出租予「小林」之人後，即未曾自行使用過等情，佐以該戶頭內之
    存提紀錄均係當天一有現金轉入，即於當日以最高提領金額予以提領一空等情可
    知，該帳戶內之匯款應均係該「小林」之人等詐欺集團所詐騙之被害人所匯，此
    部分正犯之行為應屬有數次以上，附此敘明。）而被告甲○○將其所有之中國信
    託文心分行帳戶提供該集團詐騙財物，應具有幫助他人詐欺取財之犯意，其所為
    提供中國信託銀行帳戶予他人之行為則屬刑法詐欺取財罪構成要件以外之行為，
    其以幫助他人犯罪之意思而參與犯罪構成要件以外之行為，係犯刑法第三十條第
    一項前段、第三百三十九條第一項之幫助連續詐欺取財罪，並應依刑法第三十條
    第二項之規定，按正犯之刑減輕之。公訴意旨雖以被告甲○○之行為係與該小林
    之人所組成之詐騙集團有共犯之情，惟本院尚查無相關事證可資認定被告甲○○
    除將戶頭出租於「小林」以外，有何參與以電話行騙欲貸款之人之犯行存在，尚
    非得以共同正犯論，公訴意旨顯有誤會，惟起訴事實既屬同一基礎社會事實，爰
    依法予以變更起訴法條為幫助詐欺取財罪。爰審酌被告提供帳戶予詐欺集團使用
    ，使被害人遭受損失，非惟幫助詐騙集團遂行詐財目的，同時使詐騙者得以隱匿
    其真實身份，減少遭查獲之風險，愈使其肆無忌憚，加深犯罪之猖獗，助長社會
    犯罪風氣，情節非屬輕微，以及犯後猶圖矯詞卸責等情而量處如主文所示之刑。
    末查被告行為後，刑法第四十一條業於九十年一月十日修正公布，同年月十二日
    生效，修正後刑法第四十一條第一項前段規定「犯最重本刑為五年以下有期徒刑
    以下之刑之罪，而受六個月以下有期徒刑或拘役之宣告，因身體、教育、職業、
    家庭之關係或其他正當事由，執行顯有困難者，得以一元以上三元以下折算一日
    ，易科罰金。」，與修正前刑法第四十一條規定「犯最重本刑為三年以下有期徒
    刑以下之刑之罪，而受六月以下有期徒刑或拘役之宣告，因身體、教育、職業、
    家庭之關係，執行顯有困難者，得以一元以上三元以下折算一日，易科罰金。」
    不同。本件情形，比較新舊法結果，以新法較有利於行為人，故依刑法第二條第
    一項前段規定，本件自應適用裁判時之法律即修正後刑法第四十一條第一項前段
    之規定，就被告所處之刑諭知易科罰金之折算標準，併此敘明。
據上論斷，應依刑事訴訟法第二百九十九條第一項前段、第三百條，刑法第二條第一
項前段、第三十條第一項、第二項、第五十六條、第三百三十九條第一項、修正後刑
法第四十一條第一項前段，罰金罰鍰提高標準條例第一條前段、第二條，判決如主文
。
中      華      民      國      九十二      年      五      月    七    日
                            臺灣臺中地方法院刑事第七庭
                                         法  官 林學晴
右正本證明與原本無異。
如不服本判決，應於判決送達後十日內向本院提出上訴狀，上訴於臺灣高等法院臺中
分院( 須附繕本 )。
                                         書記官
中      華      民      國      九十二      年      五      月    七    日
┌───┬─────────┬────────────┬───────┬─
│編  號│匯入時間（民國）  │匯入帳戶                │匯入金額      │被
│      │                  │（帳號）                │（新台幣）    │
├───┼─────────┼────────────┼───────┼─
│  １  │八十九年          │黃國洲（中國信託銀行）  │四萬二千元    │不
│      │五月二十四日      │000000000000│              │
├───┼─────────┼────────────┼───────┼─
│  ２  │八十九年          │同右                    │二萬六千元    │不
│      │五月二十五日      │                        │              │
├───┼─────────┼────────────┼───────┼─
│  ３  │八十九年          │同右                    │二萬元        │不
│      │五月二十六日      │                        │              │
├───┼─────────┼────────────┼───────┼─
│  ４  │八十九年          │同右                    │四萬二千元    │不
│      │五月三十日        │                        │              │
├───┼─────────┼────────────┼───────┼─
│  ５  │八十九年          │同右                    │三萬八千元    │不
│      │六月八日          │                        │              │
└───┴─────────┴────────────┴───────┴─
附錄論罪科刑法條
中華民國刑法第三百三十九條
意圖為自己或第三人不法之所有，以詐術使人將本人或第三人之物交付者，處五年以
下有期徒刑、拘役或科或併科一千元以下罰金。
以前項方法得財產上不法之利益或使第三人得之者，亦同。
前二項之未遂犯罰之。


司法院資訊處製作；財團法人民間司法改革基金會備份。
